【裁判字號】    95,交簡上,2
【裁判日期】    950207
【裁判案由】    過失傷害
【裁判全文】
臺灣嘉義地方法院刑事判決             95年度交簡上字第2號
上  訴  人  臺灣嘉義地方法院檢察署檢察官
被      告  甲○○
上列上訴人因被告被訴過失傷害案件，不服本院嘉義簡易庭中華
民國94年11月25日94年度嘉交簡字第572號第一審判決（聲請簡
易判決處刑書案號：臺灣嘉義地方法院檢察署93年度偵字第6937
號），提起上訴，本院合議庭判決如下：
    主  文
原判決撤銷。
甲○○從事業務之人，因業務上之過失傷害人致重傷，處有期徒
刑陸月，如易科罰金，以參佰元折算壹日。
    事  實
一、甲○○平日以駕駛大貨車載運鏟土機從事挖土工作為業，駕
    駛為其附隨業務。於民國93年10月12日20時許起至同日21時
    20分許止，在嘉義縣中埔鄉朋友家中飲酒後，明知飲酒後吐
    氣所含酒精濃度超過每公升0.25毫克以上者不得駕車，卻仍
    駕駛車牌號碼WG-1381號自用小客車，沿嘉義縣中埔鄉台18
    線頂六往後庄東向西方向行駛，於同日22時30分許，途經嘉
    義縣中埔鄉○○村○○路○段566之32號前之快車道即台18線
    5.3公里處時，本應注意汽車行駛時，駕駛人應注意車前狀
    況，並隨時採取必要之安全措施，而當時情形天候晴，夜間
    有照明，柏油路面乾燥無缺陷，視距良好，亦無障礙物，並
    無不能注意之情事，竟於吐氣所含酒精濃度仍達每公升0.27
    4毫克之情形下駕車（無證據證明被告係酒醉駕車），且疏
    未注意車前狀況，並隨時採取必要之安全措施，適有行人乙
    ○○違反在劃有分向限制線之路段，不得穿越道路之規定，
    於飲酒後由北往南方向穿越上開劃有分向限制線之快車道，
    於穿越馬路至中央雙黃線，站在雙向禁止超車線上時，亦疏
    未注意左側來車，致甲○○所駕駛之自用小客車左前車角與
    乙○○發生碰撞，使乙○○因而外傷性顱內出血，疑似廣泛
    性神經軸突損傷、骨盆骨折，且因腦傷後意識混亂，認知功
    能及記憶受損，雙腳無力，缺乏自我照顧能力，日常生活需
    人照護，造成乙○○之身體、健康受有重大難治之傷害。甲
    ○○於事故發生後，因報案人或勤指中心轉來資料未報明肇
    事人姓名，警員前往現場處理時，甲○○在場，並當場承認
    為肇事人，對於未發覺之犯罪自首而接受裁判。而甲○○於
    同日22時53分許，經員警以呼氣測試，發現其吐氣所含酒精
    濃度為每公升0.25毫克。
二、案經乙○○之妻丙○○訴由嘉義縣警察局中埔分局報請臺灣
    嘉義地方法院檢察署檢察官偵查聲請簡易判決處刑。
    理  由
一、按被告以外之人於偵查中向檢察官所為之陳述，除顯有不可
    信之情況者外，得為證據。刑事訴訟法第159條之1第2項定
    有明文。查被告甲○○對於證人蕭美淑於檢察官依法訊問並
    命具結之證詞，並未指出有何顯有不可信之情況，從而其此
    部分之證述，有證據能力。
二、訊據被告對於上揭犯罪事實，於本院準備程序及審理時均坦
    承不諱，並據證人蕭美淑於偵查中結證綦詳，另有道路交通
    事故現場圖、道路交通事故調查報告表(一)(二)各1份、道路事
    故照片12張附卷可稽。又被害人乙○○確因本件車禍而外傷
    性顱內出血、疑似廣泛性神經軸突損傷、骨盆骨折，且因腦
    傷後意識混亂，認知功能及記憶受損，雙腳無力，缺乏自我
    照顧能力，日常生活需人照護，並經本院家事法庭認被害人
    已精神耗弱，而不能處理自己事務，對被害人為禁治產宣告
    。而被害人因前揭頭部外傷，致其認知能力及四肢肌肉協調
    皆有明確影響，在復建後雖有相當進步，但仍未完全恢復等
    情，有長庚紀念醫院嘉義分院診斷證明書2份及94年9月28日
    （94）長庚院嘉字第948號函、全民健康保險重大傷病證明
    申請書、本院94年度禁字第91號民事判決各1份在卷可佐，
    足認被害人所受傷害重大且難於治療，對其身體、健康已屬
    重傷害。
三、按汽車駕駛人有飲用酒類或其他類似物後其吐氣所含酒精濃
    度超過每公升0.25毫克或血液中酒精濃度超過百分之0.05以
    上之情形者，不得駕車；汽車行駛時，駕駛人應注意車前狀
    況，並隨時採取必要之安全措施，道路交通安全規則第114
    條第2款、第94條第3項分別定有明文。被告為汽車駕駛人，
    自應注意上揭規定，而按體內酒精含量由開始飲酒時的0％
    ，依飲酒量漸漸累積增加，在完成飲酒時體內酒精含量達到
    最高，隨後依代謝率逐漸代謝，至於體內酒精含量倒推計算
    代謝率，依交通部運輸研究所於77年8月間針對國人進行實
    驗研究指出為每小時每公升0.0628毫克（引自陳高村著吐氣
    中酒精含量倒推計算過程一文）。本件依被告於警詢時供稱
    於93年10月12日20時許食用燒酒雞至21時20分結束，結束後
    在朋友家中聊天休息至肇事前駕車返家等語，可知被告飲酒
    完畢之時間為93年10月12日21時20分許，而警員係於同日22
    時53分始對被告進行測試，酒精濃度測定值為每公升0.25毫
    克，此有酒精測定紀錄表1紙在卷可考，距被告肇事時間之
    同日22時30分許，相距23分，依前揭國人體內酒精含量之代
    謝率計算，被告於肇事時，吐氣所含酒精濃度已達每公升0.
    274毫克（計算式為：0.25MG/L＋0.0628MG/L×23÷60＝0.
    274MG/L），顯然超過上開法定標準濃度每公升0.25毫克，
    足認被告確有違反上揭不得駕車之規定。再者，被告本院審
    理時已供承：「（你在多遠處看到被害人？）約十多公尺前
    。」等語，參諸肇事後車輛、被害人等相關位置、被告自用
    小客車左前車角與被害人發生碰撞之車損情況證據以觀，被
    告於行經上揭地點，顯已發現被害人，卻疏未注意車前狀況
    ，隨時採取必要之安全措施，致煞車不及發生碰撞肇事。而
    案發當時天候晴，夜間有照明，柏油路面乾燥無缺陷，視距
    良好，並無障礙物，有道路交通事故調查報告表(一)及道路事
    故照片12張附卷可參，被告應無不能注意之情事，竟疏未注
    意以致肇事，造成被害人受有上開重傷害，其有過失甚明。
四、次按行人在劃有分向限制線之路段，不得穿越道路，道路交
    通安全規則第134條第2款定有明文。而被害人違反上開規定
    ，於飲酒後由北往南方向穿越上開劃有分向限制線之快車道
    ，於穿越馬路至中央雙黃線，站在雙向禁止超車線上時，亦
    疏未注意左側來車等情，業據被告供述在卷，並經證人丙○
    ○於偵查中證述屬實，另有道路交通事故現場圖、調查報告
    表(一)(二)各1份、道路事故照片12張、被害人之嘉義縣警察局
    中埔分局道路交通事故當事人酒精測定紀錄表1紙在卷可參
    ，足認被害人就事故之發生亦與有過失。
五、此外，本件經送請臺灣省嘉雲區車輛行車事故鑑定委員會鑑
    定結果認，被害人夜間於劃有分向限制線路段，穿越道路不
    當，為肇事主因；被告飲用酒類超過法定標準值駕駛自用小
    客車，夜間預見狀況，未妥採安全措施，為肇事次因，此有
    該委員會94年10月28日嘉雲鑑字第094580523C號函附鑑定意
    見書1份附卷可參，就本件肇事責任亦為相同之認定。是以
    本件被害人就事故之發生雖與有過失，且為肇事主因，但此
    僅係判定被告於民事上損害賠償責任時，是否有過失相抵之
    情，仍無解於被告刑事過失之責。從而被告之過失行為與被
    害人之傷害結果間，具有相當因果關係。
六、按刑法上所謂業務，係指個人基於其社會地位繼續反覆所執
    行之事務，其主要部分之業務固不待論，即為完成主要業務
    所附隨之準備工作與輔助事務，亦應包括在內，最高法院著
    有71年台上字第1550號判例可資參照。次按刑法上所謂業務
    係指以反覆同種類之行為為目的之社會活動而言，至於其報
    酬之有無，是否以營利為目的，均非所問，只須其具有反覆
    繼續性，即屬之。又從事駕駛業務之人，對於駕駛中發生危
    險之認識能力，較一般人為強，故法律上課以較高之注意義
    務，換言之，其避免發生駕駛危險之期待可能性較常人為高
    ，故其違反注意義務之可責性自亦較重，從事貨車駕駛業務
    之人，其於下班後駕駛自用小客車，其駕駛仍屬繼續反覆同
    種類之駕駛行為，自不失為駕駛之業務上行為之性質，其過
    失自應以業務過失論處（臺灣高等法院暨所屬法院91年法律
    座談會參照）。查被告平日以駕駛大貨車載運鏟土機從事挖
    土工作為業，業據被告於本院審理時供承在卷，足見駕駛大
    貨車屬於被告之附隨業務，是被告自應負較高之注意義務，
    其於本件駕駛自用小客車肇事，其駕駛仍屬繼續反覆同種類
    之駕駛行為，自不失為駕駛之業務上行為之性質，由於其過
    失行為，發生致人受重傷之結果，仍應負業務過失重傷害之
    責。綜上所述，足認被告之自白與事實相符，本件事證明確
    ，被告犯行堪予認定。
七、核被告所為，係犯刑法第284條第2項後段業務過失致重傷害
    罪。檢察官認被告係犯刑法第284條第1項後段過失致重傷害
    罪，尚有未洽，惟其基本社會事實同一，應予變更起訴法條
    。又被告肇事後，因報案人或勤指中心轉來資料未報明肇事
    人姓名，處理人員前往現場處理時，被告在場，並當場承認
    為肇事人，業據被告供述在卷，並有嘉義縣道路交通事故肇
    事人自首情形紀錄表1紙，是被告對於未發覺之犯罪自首而
    接受裁判，應依刑法第62條前段規定減輕其刑。按汽車駕駛
    人酒醉駕車，因而致人受傷或死亡，依法應負刑事責任者，
    加重其刑至2分之1，道路交通管理處罰條例第86條第1項定
    有明文。本件被告雖於肇事時之呼氣所含酒精濃度為每公升
    0.274毫克，惟依卷附測試觀察紀錄表關於被告查獲後觀察
    結果，僅記載「駕駛過程，因肇事致人受傷原因，顯然無正
    常駕駛」，且被告於肇事後之精神狀況並無異常一節，業據
    證人即員警許再成於偵查中結證在卷，是並無證據證明被告
    有何具體之駕駛行為異常或查獲、測試或訊問過程，有何酒
    醉情事，故尚難以此測試觀察紀錄表認被告有酒醉駕車之行
    為，是不能以被告有酒後駕車肇事之情，即推論被告係酒醉
    駕車，從而本件並無證據證明被告係酒醉駕車，爰不依上開
    規定加重其刑。次按汽車駕駛人在快車道依規定駕車行駛，
    因行人或慢車不依規定擅自進入快車道，而致人受傷或死亡
    ，依法應負刑事責任者，減輕其刑，固為道路交通管理處罰
    條例第86條第2項所明定，但依此規定，須汽車駕駛人在快
    車道係依規定駕車行駛，因有過失仍應負刑事責任時，始得
    減輕其刑，若在快車道未依規定駕車行駛，即不得遽行減輕
    其刑；該法條之所謂在快車道「依規定」駕車行駛，應係僅
    指疏未注意車前狀況，而無其他違規疏失情事而言，最高法
    院著有78年度台上字第4320號裁判、司法院（78）廳刑一字
    第1692號函可資參照。本件被害人雖未依規定擅自進入快車
    道，然由於被告肇事時之呼氣所含酒精濃度「超過」每公升
    0.25毫克，依道路交通安全規則第114條第2款之規定，已不
    得駕車，被告竟違反規定酒後駕車，故被告酒後駕駛汽車肇
    致車禍，要與道路交通管理處罰條例第86條第2項「『依規
    定』駕車行駛」之要件不符，自不得適用以減輕其刑。原審
    認被告罪證明確，而予論罪科刑，固非無見，惟被告係犯業
    務過失重傷害罪，原審認被告係犯過失重傷害罪，且認被告
    於肇事時，其呼氣酒精濃度並未超過法定標準值，其認定事
    實及適用法律尚有未洽，上訴人以原審量刑過輕為由提起上
    訴，請求撤銷原判決，雖無理由，然原判決既有上開未洽之
    處，自應由本院撤銷原判決，另為適當之判決。爰審酌被害
    人為肇事主因，被告之過失程度較被害人為輕，本件車禍造
    成被害人重傷害，被告事後坦承犯行之犯後態度，惟尚未與
    告訴人、被害人達成和解等一切情狀，量處如主文所示之刑
    ，並諭知易科罰金之折算標準。
據上論斷，應依刑事訴訟法第455條之1第1項、第3項、第369條
第1項、第364條、第299條第1項前段、第300條，刑法第284條第
2項後段、第62條前段、第41條第1項前段，罰金罰鍰提高標準條
例第1條前段、第2條，判決如主文。
本案經檢察官李志明到庭執行職務。
中    華    民    國    95    年    2     月    7     日
                    交通法庭  審判長法  官  沈福財
                                    法  官  陳仁智
                                    法  官  卓春慧
上列正本證明與原本無異。
本件不得上訴。
中    華    民    國    95    年    2     月    7     日
                                    書記官  江芳耀
附錄本案論罪科刑法條全文：
刑法第284條第2項：
從事業務之人，因業務上之過失傷害人者，處1年以下有期徒刑
、拘役或1千元以下罰金，致重傷者，處3年以下有期徒刑、拘役
或二千元以下罰金。


司法院資訊處製作；財團法人民間司法改革基金會備份。
